臺灣高等法院刑事判決
109年度上訴字第4140號
上  訴  人  臺灣新北地方檢察署檢察官
被      告  陳君慧


上列上訴人因被告毒品危害防制條例案件，不服臺灣新北地方法
院109年度審訴字第1666號，中華民國109年8月17日第一審判決
（起訴案號：臺灣新北地方檢察署109年度毒偵字第3169號），
提起上訴，本院判決如下：
    主  文
上訴駁回。
    理  由
一、公訴意旨略以：被告陳君慧基於施用第一級毒品之犯意，於
    民國109年4月29日14時58分為臺灣新北地方檢察署觀護人採
    尿時回溯26小時內某時許，在不詳地點，以不詳方式，施用
    第一級毒品海洛因1次。嗣於同年月29日經通知至臺灣新北
    地方檢察署採尿送驗，結果呈可待因、嗎啡陽性反應，因認
    被告涉犯毒品危害防制條例第10條第1項施用第一級毒品罪
    嫌等語。
二、按起訴之程序違背規定者，應諭知不受理之判決，並得不經
    言詞辯論為之，刑事訴訟法第303條第1款、第307條定有明
    文。查被告行為後，毒品危害防制條例第20條第3項業於109
    年7月15日修正施行，修正後規定犯第10條之罪於觀察、勒
    戒或強制戒治執行完畢釋放後，3年後始再犯第10條之罪者
    ，適用本條第1、2項（即應先觀察、勒戒或強制戒治）之規
    定。又上開所謂「3 年後再犯」，只要本次再犯（不論修正
    施行前、後）距最近1次觀察、勒戒或強制戒治執行完畢釋
    放，已逾3年者，即該當之，不因其間有無犯第10條之罪經
    起訴、判刑或執行而受影響，有最高法院109年度台上大字
    第3826號裁定可參。
三、查被告前因施用毒品案件，經臺灣桃園地方法院以103年度
    毒聲字第905號裁定送觀察、勒戒後，因認無繼續施用毒品
    傾向，於104年2月24日釋放出所，並經臺灣桃園地方檢察署
    檢察官以103年度毒偵字第4118號為不起訴處分，之後雖有
    多次因施用毒品案件，而遭法院判處徒刑確定，但無因施用
    毒品而經法院裁定送觀察、勒戒或強制戒治等情，有本院被
    告前案紀錄表在卷可按。是本件檢察官起訴被告施用第一級
    毒品海洛因之時間（即109年4月29日14時58分採尿時回溯26
    小時內某時許），距離被告最近1次送觀察、勒戒或強制戒
    治執行完畢釋放之時間，已逾3年，依修正後之毒品危害防
    制條例第20條第3項規定，應經法院裁定送觀察、勒戒。又
    本案檢察官係於109年8月7日向原審法院提起公訴，有原審
    法院收狀戳章可參（見原審卷第7頁），其未依修正後之規
    定向原審法院聲請裁定觀察勒戒，而逕行起訴，其起訴之程
    序顯已違背規定，是原審法院依刑事訴訟法第303條第1款、
    第307條規定逕為公訴不受理之判決，核無違誤。檢察官上
    訴主張被告於106年間因施用毒品案件，經臺灣新北地方法
    院106年度簡字第3517號判處有期徒刑2月確定，於107年3月
    12日易科罰金執行完畢後，再犯本件施用毒品案件，顯非釋
    放3年後始再有施用之情形，應提起公訴，而非聲請觀察勒
    戒之程序云云，其上訴無理由，爰不經言詞辯論，逕行駁回
    其上訴。
據上論斷，應依刑事訴訟法第368條、第372條，判決如主文。
中　　華　　民　　國　　109 　年　　11　　月　　20　　日
                  刑事第十七庭  審判長法　官 鄭水銓
                                      法　官 沈君玲
                                      法　官 李世華
以上正本證明與原本無異。
如不服本判決，應於收受送達後20日內向本院提出上訴書狀，其
未敘述上訴之理由者並得於提起上訴後20日內向本院補提理由書
（均須按他造當事人之人數附繕本）「切勿逕送上級法院」。
                                      書記官 莊佳鈴
中　　華　　民　　國　　109 　年　　11　　月　　23　　日